【裁判字號】    99,訴,229
【裁判日期】    991022
【裁判案由】    損害賠償
【裁判全文】
臺灣雲林地方法院民事判決               99年度訴字第229號
原      告  乙○○
訴訟代理人  陳盈壽律師
複代 理 人  沈靖家律師
被      告  甲○○
被      告  江平源即崧機械工程行
上列當事人間因過失傷害等案件，經原告提起刑事附帶民事訴訟
請求損害賠償，經本院刑事庭裁定移送前來（98年度交附民字第
79號），本院於民國99年10月15日言詞辯論終結，判決如下：
    主      文
被告應連帶給付原告新臺幣玖拾萬伍仟佰柒拾玖元，及自九十
九年六月九日起至清償日止，按週年利率百分之五計算之利息。
原告其餘之訴駁回。
訴訟費用由被告連帶負擔百分之五十五，餘由原告負擔。
本判決原告勝訴部分於原告以新臺幣拾萬壹仟柒佰玖拾元為
被告供擔保後，得假執行。
原告其餘假執行之聲請駁回。
    事實及理由
壹、程序方面：
    按訴狀送達後，原告不得將原訴變更或追加他訴，但請求之
    基礎事實同一者、擴張或減縮應受判決事項之聲明者，不在
    此限。民事訴訟法第255 條第1 項第2 款、第3 款定有明文
    。本件原告乙○○起訴請求被告甲○○應給付新臺幣（下同
    ）1,648,868 元，及自起訴狀繕本送達之翌日起至清償日止
    ，按週年利率5 ％計算之利息。嗣於民國99年5 月26日具狀
    追加被告江平源即崧機械工程行與甲○○應連帶給付1,64
    8,868 元，及自追加被告江平源即崧機械工程行之起訴狀
    繕本送達翌日起至清償日止，按週年利率5 ％計算之利息。
    經核原告上開變更遲延利息起算日之聲明乃屬減縮聲明，參
    諸首開規定，應予准許。另原告起訴時僅請求被告甲○○給
    付如上開聲請所示之金額，於99年5 月26日具狀追加被告江
    平源即崧機械工程行與被告甲○○連帶給付同一金額，因
    原告追加請求被告江平源即崧機械工程行與被告甲○○連
    帶給付係本於同一侵權行為之基礎事實，是其所為訴之追加
    ，於法並無不合，亦應准許。
貳、實體方面：
一、原告起訴主張：
(一)、被告甲○○於97年6 月2 日下午駕駛同案被告江平源即崧
    機械工程行所有車牌號碼MP-4031 號自小客貨車（下稱系爭
    自小客貨車），沿雲林縣二崙鄉○○村○○路由西往東方向
    行駛，途經該路106 號油車郵局前時，本應注意汽車在同一
    車道行駛時，後車與前車應保持隨時可以煞停之距離，並應
    注意車前狀況，隨時採取必要之安全措施，而依當時天候雨
    、日間自然光線、柏油道路濕潤但無缺陷、無障礙物、視距
    良好，並無不能注意之情事，竟疏未注意車前狀況，且未與
    前車即由原告所駕駛沿同方向行駛之車牌號碼0988-SX 自小
    客車（下稱系爭自小客車）保持隨時可煞停之距離，適原告
    正減速靠右停車，被告甲○○所駕駛之系爭自小客貨車前車
    頭先行撞及原告所駕駛之系爭自小客車左後側車身，原告之
    系爭自小客車受撞擊後再追撞前方由訴外人廖淑玲所駕駛車
    牌號碼0659-JW 號自小客車（下稱系爭汽車交通事故），致
    原告受有頸椎椎間盤突出、脊髓空洞症、頭部外傷併前庭神
    經病變之傷害。案經臺灣雲林地方法院檢察署檢察官聲請簡
    易處刑，並經本院以98年度交易字第133 號判決被告甲○○
    犯過失傷害罪，處有期徒刑3 月確定。
(二)、按因故意或過失，不法侵害他人之權利者，負損害賠償責任
    。不法侵害他人之身體或健康者，對於被害人因此喪失或減
    少勞動能力或增加生活上之需要時，應負損害賠償責任。不
    法侵害他人之身體、健康、名譽、自由、信用、隱私、貞操
    ，或不法侵害其他人格法益而情節重大者，被害人雖非財產
    上之損害，亦得請求賠償相當之金額。民法第184 條第1 項
    前段、第193 條第1 項、第195 條第1 項分別定有明文。次
    按受僱人因執行職務，不法侵害他人之權利者，由僱用人與
    行為人連帶負損害賠償責任。民法第188 條第1 項前段定有
    明文。末按民法第188 條第1 項所謂受僱人因執行職務不法
    侵害他人之權利，不僅指受僱人因執行其所受命令，或委託
    之職務自體，或執行該職務所必要之行為，而不法侵害他人
    之權利者而言，即受僱人之行為，在客觀上足認為與其執行
    職務有關，而不法侵害他人之權利者，就令其為自己利益所
    為亦應包括在內。且受僱人執行職務不法侵害他人權利之行
    為，不以受僱人執行職務範圍內之行為為限，並包括與執行
    職務相牽連或職務上予以機會行為在內。最高法院94年度臺
    上字第1855號、86年度臺上字第1497號判決意旨可資參照。
    查本件被告甲○○為被告江平源即崧機械工程行所僱用之
    員工，系爭汽車交通事故發生當天，被告甲○○係依被告江
    平源即崧機械工程行之指示駕駛系爭自小客貨車搭載同事
    返回公司停車場，於途中發生系爭汽車交通事故，故被告甲
    ○○乃因執行職務不法侵害原告之權利，致原告受有損害，
    依上開規定，被告江平源即崧機械工程行應與被告甲○○
    連帶負損害賠償責任。
(三)、原告受有之損害共計1,648,868元：
１、醫療費用之支出共計24,805元：
    原告因系爭汽車交通事故受傷後先後至慈愛綜合醫院（下稱
    慈愛醫院）、財團法人彰化基督教醫院雲林分院（下稱彰化
    基督教醫院雲林分院）、國立成功大學醫學院附設醫院（下
    稱成大醫院）、新樓醫院、國立臺灣大學醫學院附設醫院雲
    林分院（下稱臺大醫院雲林分院）、臺北榮民總醫院接受治
    療。於慈愛醫院支出醫療費用15,971元、彰化基督教醫院雲
    林分院支出醫療費用2,260 元、成大醫院支出醫療費用3,82
    0 元、新樓醫院支出醫療費用180 元、臺大醫院雲林分院支
    出310 元、臺北榮民總醫院支出醫療費用560 元、另購買醫
    療用品支出1,704 元，共計支出相關醫療費用24,805元。
２、汽車維修費用70,000元：
    原告所駕駛之系爭自小客車因系爭汽車交通事故毀損，支出
    修復費用70,000元。
３、減少勞動能力1,054,063元：
    原告因系爭汽車交通事故，受有上開傷害，經醫師治療後評
    估仍需長期追蹤治療，終身僅能從事輕便工作。且原告與丈
    夫在家經營養豬業，日常需打掃豬舍及搬運飼料等粗重工作
    ，如此將影響原告之工作。而原告現年34歲，計算至60歲退
    休年齡尚有26年，原告難以計算每月確實之收入，故以每月
    基本工資17,280元，按勞動能力減損30％計算，則原告減損
    勞動能力之金額為1,054,063 元【計算式：每月17,280元×
    12月×26年之霍夫曼係數16.00000000 ×勞動能力減損30％
    ＝1,054,063 元，元以下四捨五入，下同】。
４、精神慰撫金500,000元：
    原告因系爭汽車交通事故，致受有頸椎椎間盤突出、脊髓空
    洞化等傷害，造成身體疼痛難耐，亦無法正常起居工作，至
    今仍需追蹤治療，生活作息型態及社交活動遭受嚴重影響，
    精神受有痛苦，所受之精神損害為500,000 元。
５、從而，原告因系爭汽車交通事故所受損害為1,648,868 元【
    計算式：24,805元＋70,000元＋1,054,063 元＋500,000 元
    ＝1,648,868 元】。
(四)、綜上所述，爰依侵權行為之法律關係，請求被告連帶賠償原
    告1,648,868 元。並聲明：1.被告應連帶給付原告1,648,86
    8 元，及自追加被告起訴狀繕本送達翌日起至清償日止，按
    週年利率5 ％計算之利息。2.訴訟費用由被告連帶負擔。3.
    原告願供擔保，請准宣告假執行。
二、被告則以：
(一)、被告甲○○部分：
１、我不是專業人員，不知原告要求損害賠償之金額是否合理，
    但是我有保險，保險公司認為原告請求之金額不合理，應以
    700,000 元為當。
２、關於原告主張減損勞動能力30％部分，不知道那是運動傷害
    還是殘障等級，診斷書並不是很詳細，是否請醫生開具詳細
    一點之證明。
(二)、被告江平源即崧機械工程行部分：
１、不同意原告之請求，對於被告甲○○造成原告之傷害如何認
    定原告受有1,648,868 元之損害，並非我們所能了解。另外
    被告甲○○是否係執行職務乙點，我是有點疑問的，因為被
    告甲○○確實是受僱於我，但我只是提供車子給他使用，是
    否就構成執行職務，則有疑問。
２、在系爭汽車交通事故發生迄今，有很多份診斷證明書，原告
    在98年11月份提出之診斷證明書，是證明造成運動能力之損
    失，但是，隔了30幾天的診斷證明書，又說造成七級的傷殘
    ，短短30幾天差異卻如此大，實在讓人起疑。
３、被告江平源即崧機械工程行因系爭汽車交通事故造成原告
    受損害，已經賠償原告100,000 元，如認為被告江平源即崧
    機械工程行應與被告甲○○連帶對原告負損害賠償責任，
    該100,000元，亦應予以扣除。
(三)、並均聲明：1.原告之訴駁回。2.訴訟費用由原告負擔。
三、兩造不爭執之事項：
(一)、被告甲○○於97年6 月2 日下午駕駛被告江平源即崧機械
    工程行所有車牌號碼MP-4031 號系爭自小客貨車，沿雲林縣
    二崙鄉○○村○○路由西往東方向行駛，途經該路106 號油
    車郵局前時，因疏未注意車前狀況，且未與前車即由原告乙
    ○○所駕駛沿同方向行駛之車牌號碼0988-SX 系爭自小客車
    保持隨時可煞停之距離，適原告正減速靠右停車，被告甲○
    ○所駕駛之系爭自小客貨車前車頭先行撞及原告所駕駛之系
    爭自小客車左後側車身，原告之系爭自小客車受撞擊後再追
    撞前方由訴外人廖淑玲所駕駛車牌號碼0659-JW 號自小客車
    ，致原告受有頸椎椎間盤突出、脊髓空洞症、頭部外傷併前
    庭神經病變之傷害。
(二)、原告因系爭汽車交通事故受傷後，已支出醫療費24,805元。
(三)、原告因系爭汽車交通事故造成車牌號碼0988-SX 系爭自小客
    車損壞，已支出維修費70,000元。
(四)、被告江平源即崧機械工程行因系爭汽車交通事故造成原告
    受損害，已經賠償原告100,000 元。
(五)、原告於系爭汽車交通事故發生後，尚未獲得強制汽車責任保
    險之保險理賠或財團法人汽車交通事故特別補償基金之補償
    。
四、主要爭點：
(一)、原告因系爭汽車交通事故受有頸椎椎間盤突出、脊髓空洞症
    、頭部外傷併前庭神經病變等傷害，是否造成原告日後之勞
    動能力減損達30％？
(二)、原告所提出之各項請求金額除已支出之醫療費及車輛維修費
    外是否合理？
(三)、被告甲○○是否因執行僱用人即被告江平源即崧機械工程
    行所指派之職務，而過失造成原告之損害，即被告江平源即
    崧機械工程行是否需連帶對原告負損害賠償責任？
五、本院之判斷：
(一)、被告甲○○於97年6 月2 日下午駕駛被告江平源即崧機械
    工程行所有車牌號碼MP-4031 號系爭自小客貨車，沿雲林縣
    二崙鄉○○村○○路由西往東方向行駛，途經該路106 號油
    車郵局前時，因疏未注意車前狀況，且未與前車即由原告所
    駕駛沿同方向行駛之車牌號碼0988-SX 系爭自小客車保持隨
    時可煞停之距離，適原告正減速靠右停車，被告甲○○所駕
    駛之系爭自小客貨車前車頭先行撞及原告所駕駛之系爭自小
    客車左後側車身，原告之系爭自小客車受撞擊後再追撞前方
    由訴外人廖淑玲所駕駛車牌號碼0659-JW 號自小客車，致原
    告受有頸椎椎間盤突出、脊髓空洞症、頭部外傷併前庭神經
    病變之傷害。原告因系爭汽車交通事故受傷後，已支出醫療
    費24,805元及車牌號碼0988-SX 系爭自小客車之維修費70,0
    00元。又被告江平源即崧機械工程行因系爭汽車交通事故
    造成原告受損害，已經賠償原告100,000 元。另原告於系爭
    汽車交通事故發生後，尚未獲得強制汽車責任保險之保險理
    賠或財團法人汽車交通事故特別補償基金之補償等事實，為
    兩造所不爭執，並有慈愛醫院診斷證明書3 紙、彰化基督教
    醫院雲林分院98年11月11日彰基雲林分院字第0980000511號
    函及所附之主治醫師回復單與98年12月18日彰基雲林分院字
    第0980000556號函及所附之主治醫師回復單各1 紙、道路交
    通事故現場圖、調查報告表(一)、(二)各1 份、肇事現場及車損
    照片共6 張、本院98年度交易字第133 號刑事案件卷全卷、
    醫療費用收據1 份、車輛維修費支出單據1 份、雲林縣莿桐
    鄉農會匯款申請書1 紙等在卷可憑，故堪信上開事實為真實
    。
(二)、按因故意或過失，不法侵害他人之權利者，負損害賠償責任
    。不法侵害他人之身體或健康者，對於被害人因此喪失或減
    少勞動能力或增加生活上之需要時，應負損害賠償責任。不
    法侵害他人之身體、健康、名譽、自由、信用、隱私、貞操
    ，或不法侵害其他人格法益而情節重大者，被害人雖非財產
    上之損害，亦得請求賠償相當之金額。民法第184 條第1 項
    前段、第193 條第1 項、第195 條第1 項分別定有明文。本
    件被告甲○○過失導致系爭汽車交通事故發生，因而導致原
    告受有頸椎椎間盤突出、脊髓空洞症、頭部外傷併前庭神經
    病變之傷害及車輛損害，則被告甲○○之過失行為與原告之
    所受損害間顯有因果關係，故被告甲○○當對原告所受之損
    害負損害賠償責任。又按因執行職務，不法侵害他人之權利
    者，由僱用人與行為人連帶負損害賠償責任。民法第188 條
    第1 項前段亦定有明文。另按民法第188 條第1 項所謂受僱
    人因執行職務不法侵害他人之權利，不僅指受僱人因執行其
    所受命令，或委託之職務自體，或執行該職務所必要之行為
    ，而不法侵害他人之權利者而言，即受僱人之行為，在客觀
    上足認為與其執行職務有關，而不法侵害他人之權利者，就
    令其為自己利益所為亦應包括在內。且受僱人執行職務不法
    侵害他人權利之行為，不以受僱人執行職務範圍內之行為為
    限，並包括與執行職務相牽連或職務上予以機會行為在內。
    最高法院94年度臺上字第1855號、86年度臺上字第1497號判
    決意旨可資參照。查本件被告甲○○為被告江平源即崧機
    械工程行所僱用之員工，其於警、偵訊及本院98年度交易字
    第133 號刑事案件審理時，自承系爭汽車交通事故發生前其
    依被告江平源之指派至臺塑六輕廠做消波塊工作。工作結束
    後，駕駛被告江平源所有之車牌號碼MP-4031 號系爭自小客
    貨車返回崧機械工程行途中，發生系爭汽車交通事故等情
    ，故被告甲○○乃因執行職務不法侵害原告之權利，致原告
    受有損害，亦足堪認定。則依民法第188 條第1 項前段規定
    ，被告江平源即崧機械工程行應與被告甲○○連帶對原告
    負損害賠償責任。
(三)、至於原告因被告甲○○過失行為所造成之損害有：
１、增加生活所需之損害94,805元：
    原告因系爭汽車交通事故受傷後，已支出醫療費24,805元及
    車牌號碼0988-SX 系爭自小客車維修費70,000元。此部分為
    被告等所不爭執，自堪信原告受有該等損害共94,805元（24
    ,805 元＋70,000元＝94,805元）。
２、減少勞動能力810,574元：
    原告主張因系爭汽車交通事故，受有傷害而受有減損勞動能
    力30％之損失，其損失金額為1,054,063 元等語，惟為被告
    等所否認。經查：
(1)、依原告所提之慈愛醫院97年11月20日診斷證明書之醫矚欄所
    載：「脊髓空洞症需長期追蹤。有些人不會惡化，有些人會
    惡化。必要時須手術治療。短期內不宜粗重工作」等語（雲
    林縣警察局西螺分局雲警螺偵字第0970012431號卷第15頁）
    ，又依彰化基督教醫院雲林分院98年11月11日彰基雲林分院
    字第0980000511號函及所附之主治醫師回復單所載：「脊髓
    空洞症病變目前尚屬輕微，不須手術治療，但需長期追蹤觀
    察。若有惡化則可考慮手術。目前不影響病人運動功能。」
    （本院98年度交易字第133 號刑事卷第20頁）可見原告所受
    之傷害僅影響其短期之勞動能力，對長期之勞動能力不生影
    響。
(2)、惟彰化基督教醫院雲林分院98年12月18日彰基雲林分院字第
    0980000556號函及所附之主治醫師回復單又載：「依照所附
    損害賠償法七『外傷後疼痛症候群』之審定標準，病人主訴
    站立一段時間即引起頸部緊張及背痛，雙上肢麻木感，造成
    病人的工作（養豬）受到相當程度的影響，其障礙等級較接
    近第七級。」等語（同上卷第34頁），又認為原告之勞動能
    力已有減損。
(3)、經本院向彰化基督教醫院雲林分院調閱原告之病歷資料，將
    該病歷資料送成大醫院，囑託該醫院就「原告乙○○於97年
    6 月2 日發生車禍受傷後，先後至慈愛綜合醫院、財團法人
    彰化基督教醫院雲林分院就醫，後經彰化基督教醫院診斷為
    『外傷性頸間椎盤軟骨脫出合併脊髓壓迫』、『外傷性脊髓
    空洞症』。依原告目前之復原情形，有無符合勞工保險失能
    給付標準之任何一項失能總類、項目、等級？若有，其症狀
    是否已固定，而無恢復之望？或可能繼續惡化？若有恢復之
    望，需多久時間可恢復至何種程度？」為鑑定。該醫院之鑑
    定意見為：「病患主訴頸椎、上胸椎，併雙手無力，理學檢
    查雙側肌力5 分正常，肌張力正常，反射正常，肌肉無明顯
    萎縮，感覺正常，關節活動度正常，雙手握力應大於4Kg 。
    經由肌耐力訓練後應可從事輕至中度工作。由於脊髓空洞症
    及椎間盤突出，有可能負重工作會惡化病情，故建議不宜負
    荷過重的工作。至於疼痛乃主觀無法定量，因為疼痛造成功
    能障礙無法判定。目前根據勞工保險失能給付標準並無符合
    之項目。」（本院卷第55頁至第56頁）。
(4)、本院認為彰化基督教醫院雲林分院主治醫師回復單認為原告
    因系爭汽車交通事故受傷害之障礙等級「較接近第七級」等
    語，應係指原告所受之失能程度較符合勞工保險失能給付標
    準附表（下稱失能給付標準表）失能種類2 ，失能項目2-4
    所指之「中樞神經系統機能遺存顯著失能，終身僅能從事輕
    便工作者」（本院卷第92頁）此一失能項目。惟由成大醫院
    之鑑定對原告之身體為理學檢查，結果為「理學檢查雙側肌
    力5 分正常，肌張力正常，反射正常，肌肉無明顯萎縮，感
    覺正常，關節活動度正常，雙手握力應大於4Kg 。」故由理
    學檢查並無法查知原告之失能狀況已達「顯著」之程度，與
    上開失能項目所稱之「遺存顯著失能」即有未合，故原告之
    失能程度，應非如彰化基督教醫院雲林分院所指「較接近第
    七級」。至於成大醫院之鑑定意見雖稱原告所受之傷害「目
    前根據勞工保險失能給付標準並無符合之項目」等語，惟觀
    成大醫院之上開鑑定理由又稱原告「經由肌耐力訓練後應可
    從事輕至中度工作。由於脊髓空洞症及椎間盤突出，有可能
    負重工作會惡化病情，故建議不宜負荷過重的工作。」則該
    鑑定意見稱原告全然未符合任何失能，又似有自相矛盾之情
    形，故本院認成大醫院之鑑定意見亦非全然可採。本院綜合
    上開醫院之診斷證明書、主治醫師回復單及鑑定意見之內容
    ，認為原告所受之傷害應屬通常無礙於勞動，但遺存有頸部
    緊張及背痛，雙上肢麻木感之頑固神經症狀，其失能種類應
    為失能給付標準表所定之失能種類2 ，失能項目2-5 「神經
    系統之病變，通常無礙勞動，但由醫學上可證明局部遺存頑
    固神經症狀者」，而該失能項目之失能等級為「13」（本院
    卷第92頁）。對照勞工保險條例第53條附表即「各殘廢等級
    喪失或減少勞動能力比率表」（本院卷第118 頁）所載之喪
    失勞動能力程度為「23.07 ％」。
(5)、而原告為65年10月23日生，於發生系爭汽車交通事故時為32
    歲，且平日以養豬為業，其請求被告賠償自34歲起至60歲，
    共計26年，按基本工資17,280元計算之損失應屬有據。惟原
    告之勞動能力減損僅能以23.07 ％計算，則原告勞動能力減
    損之金額為810,574 元【計算式：每月17,280元×12月×26
    年之霍夫曼係數16.944168 ×勞動能力減損23.07 ％＝810,
    574 元】，於此範圍內之勞動能力損失請求，尚屬適當，應
    予准許，逾此範圍之請求，即不相當，不應准許。
３、精神慰撫金：
    原告為65年10月23日生，其因系爭汽車交通事故受有頸椎椎
    間盤突出、脊髓空洞症、頭部外傷併前庭神經病變之傷害，
    經醫師多次治療後評估仍需長期追蹤治療，終身僅能從事輕
    便工作，精神上當然蒙受相當之痛苦，故原告請求被告等賠
    償其所受非財產上之損害即精神慰撫金，核屬有據。而精神
    慰撫金數額之酌定，應斟酌加害行為、兩造之身分、地位、
    家庭經濟能力，暨原告所受痛苦之程度等一切情狀。經本院
    審酌原告所受傷害之程度及其學歷為國中畢業，平日以養豬
    為業，名下有雲林縣二崙鄉農會存款1 筆，98年度利息給付
    總額為1,191 元，另有MITSUBISHI及鈴木牌汽車各1 輛外，
    別無其他財產。並考量被告甲○○之過失程度非輕，其名下
    有房屋2 筆、田賦2 筆、土地2 筆及汽車1 部，財產總額為
    1,596,336 元，有稅務電子閘門所得調件明細表在卷可查（
    本院卷第22頁至25頁）；被告江平源即崧機械工程行之資
    產總額為1,188,622 元，其96、97年度全年營業收入總額分
    別為10,455,696元、13,894,759元，營業淨利分別為731,89
    8 元、972,634 元，有該工程行上開2 年度營利事業所得稅
    結算申報書各1 份在卷可憑（本院卷第70頁至第75頁），等
    一切情狀，認原告請求被告賠償精神慰撫金500,000 元核屬
    過高，應酌減為100,000 元為相當。
４、綜上，本件原告所受損害金額應為1,005,379 元【計算式：
    94,805元＋810,574 元＋100,000 元＝1,005,379 元】。
(三)、又損失之發生或擴大，被害人與有過失者，法院得減輕賠償
    金額或免除之，民法第217 條第1 項定有明文，且該條規定
    之目的，在謀求加害人與被害人間之公平，故在裁判上法院
    得依職權減輕或免除之（最高法院85年臺上字第1756號判例
    參照）。經查臺灣省嘉雲區車輛行車事故鑑定委員會鑑定意
    見認為：一甲○○駕駛自小貨車，雨天未注意車前狀況與未
    保持安全距離，由後追撞前車，衍生連環肇事，為肇事主因
    。二乙○○駕駛自小客車，無肇事因素。本院認原告、被告
    甲○○過失程度之比例應各為100 ％、0 ％。準此，原告得
    請求被告等連帶賠償之金額為1,005,379 元，另扣除被告江
    平源即崧機械工程行已賠償原告之100,000 元，則原告得
    請求被告等連帶賠償之金額為905,379 元（1,005,379 元－
    100,000 元＝905,379 元）。
六、按給付有確定期限者，債務人自期限屆滿時起，負遲延責任
    ；給付無確定期限者，債務人於債權人得請求給付時，經其
    催告而未為給付，自受催告時起，負遲延責任；其經債權人
    起訴而送達訴狀，或依督促程序送達支付命令，或為其他相
    類之行為者，與催告有同一之效力，民法第229 條第1 項、
    第2 項分別定有明文。又遲延之債務，以支付金錢為標的者
    ，債權人得請求依法定利率計算之遲延利息。但約定利率較
    高者，仍從其約定利率；應付利息之債務，其利率未經約定
    ，亦無法律可據者，週年利率為5 ％，亦為同法第233 條第
    1 項及第203 條所明定。查原告請求被告等2 人賠償之金額
    ，並未定有給付之期限，則原告請求被告連帶賠償上開本金
    計算，自追加起訴狀繕本送達被告江平原即崧機械工程行
    之翌日即99年6 月9 日起至清償日止，按週年利率5 ％計算
    之法定遲延利息，依上開規定，自無不合，應予准許。
七、綜上，原告依侵權行為法律關係，請求被告等2 人連帶賠償
    905,379 元，及自99年6 月9 日起至清償日止，按週年利率
    5 ％計算之利息，為有理由，應予准許。逾此範圍，則屬無
    理由，應予駁回。
八、假執行之宣告：
    原告陳明願供擔保，請求宣告假執行，就其勝訴部分，核無
    不合，爰酌定相當擔保金額准許之，至於其敗訴部分，其假
    執行之聲請失所附麗，應併予駁回。
九、本件事證已臻明確，兩造其餘攻擊、防禦方法，均與判決結
    果不生影響，爰不一一論述，併此敘明。
十、訴訟費用負擔之依據：民事訴訟法79條、第85條第2 項。
中    華    民    國    99    年    10    月    22    日
                  民事第二庭    法  官  楊昱辰
以上正本係照原本作成。
如對本判決上訴，須於判決送達後20日內向本院提出上訴狀。如
委任律師提起上訴者，應一併繳納上訴審裁判費。
中    華    民    國    99    年    10    月    22    日
                                書記官  李松坤

司法院資訊處製作；財團法人民間司法改革基金會備份。
